【裁判字號】    92,上訴,718
【裁判日期】    920605
【裁判案由】    強盜
【裁判全文】
臺灣高等法院臺中分院刑事判決                    九十二年度上訴字第七一八號
    上  訴  人
    即  被  告  戊○○
    指定辯護人  本院公設辯護人  乙○○
右上訴人因強盜案件，不服臺灣彰化地方法院九十二年度訴字第三九號，中華民國九
十二年一月二十八日第一審判決（起訴案號：臺灣彰化地方法院檢察署九十一年度偵
字第一九三０號），提起上訴，本院判決如左：
    主      文
原判決撤銷。
戊○○竊盜，累犯，處有期徒刑參月，如易科罰金，以參佰元折算壹日。
    事      實
一、戊○○前因車禍傷及腦部，患有精神分裂症，為精神耗弱之人，其於民國八十六
    年三月間因妨害公務案件，經原審法院於八十六年六月十四日以八十六年度簡字
    第二四號判處有期徒刑四月確定，並於八十六年十二月十一日送監執行完畢，猶
    不知悔改，竟意圖為自己不法之所有，於九十一年三月二十三日十三時許，在彰
    化縣大村鄉○○路○段二二五巷一一０號前，見甲○○所有，以鐵鍊綁於車牌號
    碼ＰＯ－五九三八號自小貨車左後車角之狼狗一隻無人看守，乃以徒手解開鐵鍊
    ，再將該狼狗綁至自己騎乘之車牌號碼ＴＮＰ－三九一號機車上，竊取該狼狗得
    手後欲行離去之際，為甲○○之女吳珮芸發現而告知甲○○，甲○○見狀立即出
    面阻止。嗣經鄰人報警處理，戊○○乃當場為趕到之員警逮捕。
二、案經彰化縣警察局員林分局報請臺灣彰化地方法院檢察署檢察官偵查起訴。
    理      由
一、右揭事實，業據上訴人即被告戊○○（以下簡稱被告）於警訊、偵審中坦承不諱
    ，核與被害人甲○○於偵查、警訊時到庭指述之情節相符。此外，復有照片四幀
    、贓物認領單一紙附卷可稽（均附於彰化縣警察局員林分局刑事偵查卷宗內）。
    足徵被告之自白顯與事實相符，本件事證明確，被告竊盜犯行堪以認定。
二、查被告戊○○所為係犯刑法第三百二十條第一項之竊盜罪。公訴意旨雖以被告於
    被害人甲○○出面阻止之際，為防護所竊得之狼狗再遭取回，竟當場撿拾地面之
    竹竿，作勢欲毆打被害人而加以脅迫，致被害人不敢上前，所為係犯刑法第三百
    二十九條、第三百二十八條第一項之準強盜罪云云。公訴人認被告涉犯準強盜犯
    行，無非以前情業經被害人於偵審時俱指陳歷歷為其論據。訊據被告堅決否認有
    作勢欲毆打被害人之行為，經查：被告固坦認有撿拾竹竿一枝，惟其已於警局初
    詢時供稱：「（你手上拿一枝竹竿作何用途？是否防身之用？）用來撿取水溝裡
    寶特瓶垃圾用的，不是拿來防身保護用的」等語，是該竹竿顯非被告當場撿拾用
    以防護贓物之用，堪以認定。況準強盜之強暴、脅迫行為，在客觀上應是一種積
    極之攻擊動作，其目的在強制抑止被害人或第三人之逮捕行為或防護其所竊得之
    贓物，亦即就行為者本身而言，在客觀上對於被害人或第三人應有實施一種積極
    之攻擊動作出現，方合乎強暴脅迫之內涵。是本件縱如公訴人所指被告於被害人
    出面阻止之際，有揮舞竹竿之動作，究屬被告因其盜行甫遭發覺，一時心慌，而
    出於本能之防衛舉措，客觀上被告並未對於被害人實施積極之攻擊行為，自難遽
    認被告當時係因防護贓物，而對被害人實施強暴或脅迫等行為，是被告所為尚與
    為防護贓物而當場施以不法強暴脅迫行為之情形有間，況以被告之精神及智能狀
    況，在主觀上亦難認為其有防護贓物或脫免逮捕之意思，自無論以準強盜罪之餘
    地。公訴人認被告涉犯準強盜罪嫌，尚有未洽，惟其基本事實同一，應變更其起
    訴法條。查被告有如事實欄所載之犯罪科刑執行情形，有臺灣高等法院被告全國
    前案紀錄表一份附卷可稽，其受有期徒刑之執行完畢，五年內再犯本件有期徒刑
    以上之罪，為累犯，依法加重其刑。又被告前因車禍傷及腦部，患有精神分裂症
    ，本件經公訴人送請財團法人彰化基督教醫院鑑定被告為前揭犯行時之精神狀態
    ，經該院函覆以：「被告之判斷力及定向感差，總智商約在五十左右，與中度智
    能不足相當，抽象思考的能力較差，其腦部有受傷的情況，認知功能有明顯下降
    ；雖意識清楚，但反應較慢，思考貧乏，表情平淡，對問題的回答較簡單，無法
    深入作答；其於十六歲時車禍，頭部開刀後，反應變慢，無法工作，漸出現攻擊
    行為，懷疑有腦傷造成的精神病，本件刑案雖然不是受精神症狀的全然影響，但
    判斷有問題，應達到精神耗弱的程度」，此有該院九十一年十一月十四日彰基精
    鑑字第四九八號精神鑑定報告書在卷可按（見偵查卷第二九頁），是被告於為本
    件犯行時應已達神耗弱之程度無訛，爰依刑法第十九條第二項之規定減輕其刑，
    並先加後減之。
三、原審以被告犯罪事證明確，予以論罪科刑，固非無見。惟查，（一）本件被告所
    為尚不能遽以準強盜罪相繩，原判決認定被告因防護贓物而對被害人為脅迫行為
    ，構成準強盜罪，容有未洽。（二）原判決於事實欄漏未認定被告為精神耗弱之
    人，理由欄則論述被告為本件犯行時已達精神耗弱之程度，並予減輕其刑，不惟
    理由失其事實依據，且難謂無事實與理由矛盾之違誤。（三）被告固因精神耗弱
    而減輕其刑，惟其已自九十一年六月一日起，自行至行政院衛生署草屯療養院為
    定期診療，於九十二年一月十日住院後，醫院且為被告安排復建治療計畫，此節
    除據被告之胞姊丁○○於本院審理時供陳明確外（見本院卷第四九頁），並有行
    政院衛生署草屯療養院病歷摘要一紙附卷可佐（見原審卷第一四頁），是本院認
    對被告尚無為監護處分之必要，原判決諭知被告應於刑之執行完畢後，令入相當
    處所，施以監護三年，亦有欠當。被告上訴。指摘原審判決不當，為有理由，自
    應由本院將原判決撤銷改判。爰審酌被告臨時起意行竊，犯罪之手段僅以徒手方
    式竊取財物，且所竊取之狼狗隨即為被害人甲○○所領回，被告犯行所生之危害
    尚輕，兼衡酌被告業已當庭向被害人致歉，已獲被害人之宥恕而當庭撤回告訴，
    有偵查筆錄在卷足憑（見偵查卷第一六頁反面），及被告坦承犯行之犯後態度等
    一切情狀，量處如主文第二項所示之刑，並諭知易科罰金之折算標準。至扣案之
    竹竿一枝，係被告用以撿取水溝裡之寶特瓶，並非被告供本件犯罪所用之物，且
    該竹竿為被害人所有，業據被害人陳明在卷（見原審卷第一七頁），依法自不得
    宣告沒收，併予敘明。
據上論斷，應依刑事訴訟法第三百六十九條第一項前段、第三百六十四條、第二百九
十九條第一項前段、第三百條，刑法第三百二十條第一項、第四十七條、第十九條第
二項、第四十一條第一項前段，罰金罰鍰提高標準條例第一條前段、第二條，判決如
主文。
本案經檢察官丙○○到庭執行職務。
中      華      民      國      九十二  年      六      月      五      日
                                臺灣高等法院臺中分院刑事第五庭
                                      審判長法  官  袁  從  楨
                                            法  官  姚  勳  昌
                                            法  官  郭  同  奇
右正本證明與原本無異。
檢察官得上訴；被告不得上訴。
如不服本判決應於收受送達後十日內向本院提出上訴書狀，其未敘述上訴之理由者並
得於提起上訴後十日內向本院補提理由書（均須按他造當事人之人數附繕本）。
                                            書記官  陳  玫  伶
中      華      民      國      九十二  年      六      月      六      日
附錄本案論罪科刑法條：
刑法第三百二十條：
意圖為自己或第三人不法之所有，而竊取他人之動產者，為竊盜罪，處五年以下有期
徒刑、拘役或五百元以下罰金。
意圖為自己或第三人不法之利益，而竊佔他人之不動產者，依前項之規定處斷。
前二項之未遂犯罰之。
                                                                        Ａ


司法院資訊處製作；財團法人民間司法改革基金會備份。
